臺灣高等法院刑事判決　　　　　　　 100年度上訴字第1846號
上　訴　人
即　被　告　陳建台
上列上訴人因毒品危害防制條例案件，不服臺灣板橋地方法院
100年度訴字第200號，中華民國100年3月15日第一審判決（起訴
案號：臺灣板橋地方法院檢察署99年度毒偵字第9018號），提起
上訴，本院判決如下：
    主  文
上訴駁回。
    理  由
一、按不服地方法院之第一審判決而上訴者，應向管轄第二審之
    高等法院為之。提起第二審之上訴，其上訴書狀應敘述具體
    理由，為第二審上訴必備之程式，此觀諸民國96年7月4日修
    正公布刑事訴訟法第361條第2項之規定甚明。倘上訴理由之
    敘述未合乎具體之要求者，其上訴即屬同法第362條前段所
    定「上訴不合法律上之程式」，第二審法院應依同法第367
    條前段規定，以判決駁回之。又第二審上訴之目的，既在於
    請求撤銷、變更第一審不當或違法之判決，以實現個案之救
    濟，則所謂「具體理由」，自應就原判決如何足以撤銷、如
    何應予變更之「事實上」或「法律上」之具體根據，本於確
    實之訴訟資料暨原因事實之所出，逐一敘述、記載，必已具
    體指出原判決事實認定之所憑有如何之錯誤（如原判決所採
    之證據如何不具證據能力、所為證明力之判斷如何違背經驗
    、論理法則等），法律之適用（尤其實體法）有如何之違誤
    ，形式上足以動搖原判決使之成為不當或違法而得改判之事
    由，始屬合法。上訴理由之敘述，應先合乎具體之要求，始
    有所敘述可取與否之實體審理與判斷之問題。是上訴人之上
    訴書狀雖敘述上訴理由，但僅泛言原判決認定事實錯誤、違
    背法令、量刑失之過重或輕縱等情詞，而未依上揭意旨指出
    具體事由，或形式上雖已指出具體事由，然該等事由縱使屬
    實，亦不足以認為原判決有何不當或違法（如對不具有調查
    必要性之證據，法院未依聲請調查亦未說明理由，或援用證
    據不當，但除去該證據仍應為同一事實之認定），或其所陳
    之事由，與訴訟資料所載不相適合，或所指摘原判決之「不
    當」或「違法」根本不存在者，均應認其實質上並未符合具
    體之要件，庶符節制濫行上訴之立法意旨。是以上訴人之上
    訴書狀或補提之上訴理由書，雖有敘述上訴理由，惟並未具
    體敘述第一審判決有上述違法、不當情形，即與未敘述具體
    理由無異，其所為上訴，即不符合上訴之法定要件。
二、經查，本件原審適用簡式審判程序，以上訴人即被告陳建台
    （下稱被告）於警詢、偵訊、原審之自白，及被告經警採集
    之尿液送驗結果呈嗎啡類、甲基安非他命陽性反應，扣案之
    白色粉末1包檢驗結果為海洛因成份，此有台灣檢驗科技股
    份有限公司出具2010/12/6報告編號UL /2010 /B0000000 之
    濫用藥物檢驗報告、臺北縣政府警察局永和分局查獲違反毒
    品危害防制條例案件犯嫌代碼對照表各乙份及交通部民用航
    空局航空醫務中心民國99年12月6日航藥鑑字第0997370號毒
    品鑑定書1份附卷可證，並有扣案之注射針筒1支可證，據以
    認定被告分別基於施用第一、二級毒品之犯意，於99年11月
    17日晚上7時50分（起訴書誤載為「下午8時50分」，茲予更
    正）許為警採集其尿液時往前回溯26時內、96小時內之某時
    許（惟應扣除為警查獲後至採尿時止其人身自由受拘束期間
    ），在不詳地點，分別以將海洛因稀釋後放置在注射針筒注
    射靜脈之方式，施用海洛因1次，及以將甲基安非他命放在
    玻璃球吸食器內以燒煙之方式，施用甲基安非他命1次，因
    而分論被告以施用第一級毒品罪、施用第二級毒品罪，且被
    告前分別因違反麻醉藥品管理條例、偽藥、竊盜、逃亡、施
    用毒品、違反槍砲彈藥刀械管制條例、偽造文書等案件，經
    法院分別判處應執行有期徒刑5年8月、2年1月確定及減為有
    期徒刑1年3月確定，嗣於97年12月31日縮刑期滿執行完畢（
    詳細被告所犯各罪判處之刑及定執行情形，詳如原審判決第
    1-3頁及卷附之本院被告前案紀錄表所載），被告所犯本案
    犯行構成累犯，而各判處有期徒刑10月、5月，應執行有期
    徒刑1年，另扣案之第一級毒品海洛因1包（不含包裝袋，驗
    餘淨重0.0670公克）屬第一級毒品，及包裝上開毒品之包裝
    袋1個、注射針筒1支，係被告所有且係供其施用第一級毒品
    所用之物，爰分別依毒品危害防制條例第18條第1項前段、
    刑法第38條第1項第2款之規定，併分別於所犯該罪項下宣告
    沒收銷燬（鑑驗耗用之毒品既已滅失，自毋庸宣告沒收銷燬
    ）及沒收之。原審已詳敘其憑以認定之證據及理由，並無違
    背證據法則，而原判決依其確認之事實而為法律之適用，俱
    無違誤。又原判決就如何量定被告宣告刑之理由，業已審酌
    被告前有多次施用毒品之犯行，仍不知悔悟，故態復萌，再
    次施用毒品，無視於毒品對於自身健康之戕害及國家對於杜
    絕毒品犯罪之禁令，惟審酌被告犯後坦承犯行，態度尚佳，
    及施用毒品者均具有相當程度之生理成癮性及心理依賴性，
    戒除不易，且犯罪心態與一般刑事犯罪之本質不同，非難性
    較低等行為人之責任基礎，斟酌刑法第57條所列各種情狀而
    為刑之量定，並定其應執行之刑，並未逾越職權或違反比例
    原則，亦無其他失出或失入之違法或失當之處。
三、被告不服原審判決，提起上訴，理由略以：被告施用第一、
    二級毒品之行為係一行為觸犯數罪名，應為一罪，另被告於
    警詢、偵訊、審理中均坦承不諱，深具悔意，態度良好，且
    罹患腦瘤重大疾病，因而藉施用毒品來止痛，原審對此部分
    顯未審查，請依新修正之毒品危害防制條例規定，於偵審坦
    承犯行者減輕其刑等語。經查：
  (一)被告於警詢及偵訊均供稱：海洛因係混合水置入注射針筒內
    ，施打手臂及臀部，安非他命置於玻璃球內，用火燒烤成煙
    霧吸食等語（見偵卷第6頁、32頁），嗣被告於原審審理時
    亦為相同供述，對於其於警偵訊之陳述亦無意見（見原審卷
    第59頁背面、第63頁），被告先後陳述均一致，且被告於原
    審審理時對於起訴書認被告所犯二罪應分論併罰並無何爭執
    ，足認被告並非以一行為、同一方法而同時施用第一級毒品
    及第二級毒品，被告事後空言辯稱其係以一行為同時施用第
    一級毒品及第二級毒品云云，顯係為減輕刑責，而翻異前詞
    ，難認可採。
  (二)按量刑之輕重，乃實體法上賦予法院得為自由裁量之事項，
    倘已斟酌刑法第57條各款所列情狀，而未逾越法定刑度，或
    濫用其權限，即不能任意指為違法。原審業已考量被告犯後
    坦承犯行，具有悔過之意，考量刑法第57條各項情況，原審
    在適法範圍內行使裁量權，核無違法或不當，且被告最近1
    次施用第一、第二級毒品之犯行，經臺灣板橋地方法院以99
    年度訴字第2195號分別判處有期徒刑9月（共4罪）、5月（
    共4 罪），應執行有期徒刑4年，嗣經本院及最高法院駁回
    上訴確定，此有本院被告前案紀錄表，本件被告犯行之量刑
    實屬從輕量刑，尚難謂過重。此外，毒品危害防制條例第17
    條之規定，僅就犯施用毒品罪者，供出毒品來源因而查獲其
    他正犯或共犯者，及犯同條例第4條至第8條罪者，於偵審中
    均自白，減輕其刑，被告上訴主張依新修正之毒品危害防制
    條例規定，顯於法無據。
  (三)原審已詳敘認定被告犯罪事實所憑證據及適用刑罰法律之理
    由，被告之上開上訴理由顯非依據卷內既有訴訟資料或提出
    新事證，指摘或表明第一審判決關於認定事實、適用法律及
    量刑等事項，究竟有何違法或不當之具體情形。依上開說明
    ，本件被告提起之上訴，顯無具體理由而不合法定程式應予
    駁回，並不經言詞辯論為之。
據上論斷，應依刑事訴訟法第367條前段、第372條，判決如主文
。
中    華    民    國   100    年    6     月    28    日
                  刑事第十庭  審判長法  官  宋  祺
                                    法  官  高玉舜
                                    法  官  陳明珠
以上正本證明與原本無異。
施用第一及毒品部分如不服本判決，應於收受送達後十日內向本
院提出上訴書狀，其未敘述上訴之理由者並得於提起上訴後十日
內向本院補提理由書（均須按他造當事人之人數附繕本）「切勿
逕送上級法院」。
施用第二級毒品部分不得上訴。
                                    書記官  胡勤義
中    華    民    國   100    年    6     月    29    日